臺灣桃園地方法院民事判決
111年度簡上字第81號
上  訴  人  鍾正良  
被上訴人    兆豐產物保險股份有限公司

法定代理人  梁正德  
訴訟代理人  黃正中  
上列當事人間損害賠償事件，上訴人對於民國110 年12月17日本
院桃園簡易庭110 年度桃保險簡字第87號第一審判決提起上訴，
本院於111年6月29日言詞辯論終結，判決如下：
    主      文
一、上訴駁回。
二、第二審訴訟費用由上訴人負擔。
    事實及理由
壹、程序方面：
    按當事人對於第一審判決不服之程度，及應如何廢棄或變更
    之聲明，依民事訴訟法第441條第1項第3款雖應表明於上訴
    狀，然其聲明之範圍，至第二審言詞辯論終結時為止，得擴
    張或變更之，此不特為理論所當然，即就同法於第二審程序
    未設與第473條第1項同樣之規定，亦可推知（最高法院30年
    渝抗字第66號判例意旨參照）。是以，當事人倘於第二審言
    詞辯論終結前為上訴聲明之減縮，基於同一法理，亦屬應准
    許之列（臺灣高等法院109年度重上更一字第136號判決可參
    ）。查上訴人於民國111年1月3日上訴聲明為：原判決不利
    於上訴人之部分廢棄，嗣減縮為原判決關於命上訴人給付逾
    新臺幣（下同）3萬元本息部分，及該部分假執行之聲請，
    暨訴訟費用（確定部分除外）之裁判均廢棄，上開廢棄部分
    ，被上訴人在第一審之訴及假執行之聲請駁回，核屬減縮上
    訴聲明，揆諸前開說明，應予准許(上訴人前開減縮部分，
    已非本院審理範圍，於茲不贅)。
貳、實體方面：
一、被上訴人起訴主張：上訴人於109 年9 月26日7 時43分許，
    駕駛車牌號碼00-0000號自用小客車（下稱系爭U車），沿桃
    園市蘆竹區明光街往愛國一路方向行駛，行經桃園市蘆竹區
    明光街與中華街交岔路口時，因駕車不慎，擦撞由被上訴人
    承保車體損失險、訴外人孫凡軒駕駛其所有之車牌號碼000-
    0000號自用小客車（下稱系爭A車），致系爭A車受損（下稱
    系爭車禍），被上訴人已依約賠付車體修復費用127,351 元
    （工資32,048元、零件95,303 元），扣除系爭A車合理零件
    折舊額後之金額為100,976 元。而孫凡軒就系爭車禍應負百
    分之30 之過失責任，上訴人應負百分之70之過失責任。爰
    依保險代位及侵權行為之法律關係提起本訴。並聲明：上訴
    人應給付被上訴人70,683元，及自起訴狀繕本送達翌日起至
    清償日止，按週年利率百分之5計算之利息。
二、上訴人則以：孫凡軒駕駛系爭A車之車速過快、煞車不及致
    生系爭車禍，造成系爭U車也受損等語，資為抗辯。
三、經原審判決上訴人應給付被上訴人70,683元，及自110 年8
    月15日起至清償日止，按週年利率百分之5 計算之利息。上
    訴人對原判決不利部分，部分聲明不服，提起上訴，並上訴
    聲明：原判決關於命上訴人給付逾3萬元本息部分，及該部
    分假執行之聲請，暨訴訟費用（確定部分除外）之裁判均廢
    棄。上開廢棄部分，被上訴人在第一審之訴及假執行之聲請
    駁回。被上訴人答辯聲明：上訴駁回。
四、兩造不爭執事項：
（一）上訴人於109 年9 月26日7 時43分許，駕駛系爭U 車，至
      桃園市蘆竹區明光街與中華街口時，與被上訴人承保車體
      損失險、訴外人孫凡軒駕駛其所有之系爭A 車發生擦撞。
（二）系爭車禍致系爭A 車受損，被上訴人已依約賠付車體修復
      費用127,351 元（工資32,048元、零件95,303元）。　　
五、得心證之理由：
（一）按「汽車行駛時，駕駛人應注意車前狀況及兩車並行之間
      隔，並隨時採取必要之安全措施，不得在道路上蛇行，或
      以其他危險方式駕車。」，「汽車行駛至交岔路口，其行
      進、轉彎，應依下列規定：……⒉行至無號誌或號誌故障而
      無交通指揮人員指揮之交岔路口，支線道車應暫停讓幹線
      道車先行。未設標誌、標線或號誌劃分幹、支線道者，少
      線道車應暫停讓多線道車先行；車道數相同時，轉彎車應
      暫停讓直行車先行；同為直行車或轉彎車者，左方車應暫
      停讓右方車先行。但在交通壅塞時，應於停止線前暫停與
      他方雙向車輛互為禮讓，交互輪流行駛。」，道路交通安
      全規則第94條第3 項、第102 條第1 項第2 款分別訂有明
      文。次按「因故意或過失，不法侵害他人之權利者，負損
      害賠償責任。」，「汽車、機車或其他非依軌道行駛之動
      力車輛，在使用中加損害於他人者，駕駛人應賠償因此所
      生之損害。」，民法第184 條第1 項前段、第191 條之2 
      本文亦有規定。另按「被保險人因保險人應負保險責任之
      損失發生，而對於第三人有損失賠償請求權者，保險人得
      於給付賠償金額後，代位行使被保險人對於第三人之請求
      權。但其請求之金額，以不逾賠償金額為限」，保險法第
      53條第1 項亦有規定。
（二）經查，系爭車禍發生時為晴天，日間自然光線、柏油路面
      、乾燥無缺陷、無障礙物等情，有道路交通事故調查報告
      表㈠及現場照片附卷可稽，足見依事故發生時現場狀況及
      客觀條件，上訴人及孫凡軒並無不能注意之情事。本件事
      故交岔路口未設標誌、標線或號誌劃分幹、支線道，車道
      數亦相同，且現場無人指揮，依上開規定，兩車直行通過
      交岔路口時，位於左方之上訴人所駕駛系爭U車應讓右方
      之系爭A車先行，然上訴人未讓系爭A車先行，兩車因此發
      生碰撞，堪認上訴人就系爭車禍之發生，確有過失；又孫
      凡軒駕駛系爭A車，行駛至事故地點之交岔路口時，亦應
      注意車前狀況，然孫凡軒疏未注意於此，致與上訴人所駕
      駛之系爭U車相撞，是堪認孫凡軒就系爭車禍之發生亦有
      過失。是以，被上訴人本於侵權行為及保險代位之法律關
      係，請求上訴人賠償損害，仍屬有據。
（三）損害賠償範圍：
　　1、按物被毀損時，被害人除得依民法第196 條請求賠償外
       ，並不排除民法第213 條至第215 條之適用。依民法第1
       96 條請求賠償物被毀損所減少之價額，得以修復費用為
       估定之標準，但以必要者為限（例如：修理材料以新品
       換舊品，應予折舊）。查系爭A車修復費用為127,351 元
       （工資32,048元、零件95,303 元），有福祐汽車股份有
       限公司出具之估價單及統一發票在卷可稽（見原審卷第1
       1至13頁）。而依行政院財政部發布之「固定資產耐用年
       數表」規定，汽車如非屬運輸業用客車、貨車，其耐用
       年數為5 年，並依同部訂定之「固定資產折舊率表」規
       定，耐用年數5 年依定率遞減法之折舊率為千分之369 
       ，其最後1 年之折舊額，加歷年折舊累計額，其總和不
       得超過該資產成本原額10分之9 。次查，系爭A車係於10
       9 年1 月出廠，有系爭A車行車執照影本在卷為憑（見原
       審卷第5 頁背面），至系爭車禍發生之109 年9 月26日
       ，系爭A車之實際使用年數為9個月，故被上訴人就零件
       部分得請求之金額應以10,156元為限【95,303 元－（95,
       303 元×0.369×9/12)＝68,928 元】，加計工資32,048元
       ，共計100,976元。
　　2、再按「損害之發生或擴大，被害人與有過失者，法院得
       減輕賠償金額，或免除之」，民法第217 條第1 項定有
       明文。此項規定之目的，在謀求加害人與被害人間之公
       平，故在裁判上法院得以職權減輕或免除之（見最高法
       院85年台上字第1756號判例要旨）。審酌系爭車禍發生
       緣由、路權歸屬情形等一切情狀，本院認上訴人應負擔
       百分之70 之過失責任，孫凡軒則應負擔百分之30 之過
       失責任，爰依前開規定，減輕上訴人之賠償金額後為70,
       683元（100,976元×70% ＝70,683元，元以下四捨五入）
       。
　　3、至上訴意旨認孫凡軒駕駛系爭A車車速過快、致生系爭車
       禍，故上訴人僅需賠償3萬元云云，意即孫凡軒應負擔較
       高之過失責任。惟查，質諸上訴人陳稱：現場沒有監視
       器，孫凡軒也沒有辦法提供行車紀錄器，系爭U車是老車
       、也沒有裝行車紀錄器等情，而系爭車禍發生原因係起
       因於上訴人未依路權行車、被上訴人未注意車前狀況等
       情，已認定如前，自難僅憑上訴人前開陳述，遽認被上
       訴人應負擔較高之過失責任，洵屬有據。
　　4、末按二人互負債務，而其給付種類相同，並均屆清償期
       者，各得以其債務，與他方之債務，互為抵銷。但依債
       之性質不能抵銷或依當事人之特約不得抵銷者，不在此
       限。民法第334條第1 項定有明文。民法第334 條所稱之
       抵銷，係以二人互負債務，而其給付種類相同並均屆清
       償期為要件，故得供債務人抵銷之債權，須為對於自己
       債權人之債權，而不得以對於他人之債權，對於債權人
       為抵銷（最高法院49年台上字第125 號判例意旨參照）
       。抵銷，應以意思表示，向他方為之。其相互間債之關
       係，溯及最初得為抵銷時，按照抵銷數額而消滅。前項
       意思表示，附有條件或期限者，無效，此亦為民法第335
        條所明定，是民法對抵銷之立法規定並非合於抵銷適狀
       時當然發生抵銷之效果，而係要向他方為抵銷之意思表
       示始會發生效力。故要於債權讓與前已經合法為抵銷之
       意思表示，始得依據民法第299 條對抗受讓人。上訴人
       雖以前詞置辯，然上訴人未於債權讓與前以意思表示行
       使抵銷抗辯權，且被上訴人乃依保險法第53條規定向系
       爭A車所有權人即訴外人孫凡軒取得上訴人之侵權行為損
       害賠償債權，依前揭規定，上訴人既未於債權讓與前主
       張抵銷，且上訴人亦不得以對孫凡軒之債權向被上訴人
       主張抵銷，併此敘明。
（四）又給付無確定期限者，債務人於債權人得請求給付時，經
      其催告而未為給付，自受催告時起，負遲延責任。其經債
      權人起訴而送達訴狀，或依督促程序送達支付命令，或為
      其他相類之行為者，與催告有同一之效力。遲延之債務，
      以支付金 錢為標的者，債權人得請求依法定利率計算之
      遲延利息。其利率未經約定，亦無法律可據者，週年利率
      為百分之5 ，為民法第229 條第2 項、第233 條第1 項前
      段、第203 條分別明定。被上訴人對上訴人之損害賠償請
      求權屬未定給付期限之金錢債權，故其就上開70,683元請
      求給付自起訴狀繕本送達翌日即110 年8 月15日（於110 
      年8 月4 日寄存送達，經10日於110 年8 月14日生效，見
      原審卷第37頁）起至清償日止，按年息百分之5 計算之利
      息，亦有理由。
六、綜上所述，被上訴人本於侵權行為法律關係，請求上訴人給
    付70,683 元，及自110 年8 月15日起至清償日止，按週年
    利率百分之5 計算之利息，為有理由，應予准許。原審判命
    上訴人如數給付，並依職權宣告假執行，並無違誤，上訴人
    以前開理由提起上訴，並指摘原判決不當，求予廢棄改判，
    為無理由，應予駁回其上訴。
七、本件判決事證已臻明確，兩造其餘攻擊防禦方法及所提舉證
    ，核與判決結果不生影響，爰不逐一論述。
八、據上論結，本件上訴為無理由，判決如主文。
中　　華　　民　　國　  111　 年　　7　　月　　22 　　日
                  民事第四庭  審判長法　官　游智棋

                                    法　官　傅思綺

                                    法　官　林常智

上列正本證明與原本無異。
本判決不得上訴。
中　　華　　民　　國　　111 　年　　7 　　月　 22 　　日
                                    書記官　石幸子